【裁判字號】    94,上訴,3997
【裁判日期】    950126
【裁判案由】    搶奪
【裁判全文】
臺灣高等法院刑事判決
上  訴  人
即  被  告  甲○○
上列上訴人因搶奪案件，不服臺灣臺北地方法院93年度訴字第92
2號，中華民國94年11月8日第一審判決（起訴案號：臺灣臺北地
方法院檢察署93年度偵字第9787號、第9409號），提起上訴，本
院判決如下：
    主  文
上訴駁回。
    事  實
一、甲○○前曾於民國（下同）90年間因毒品危害防制條例案件
    ，經本院判處有期徒刑9月確定，於92年6月24日執行完畢，
    仍不知悔悟，竟與黃昭欽、孫聖斌（業經原審法院另於94年
    4月26日分別判處有期徒刑3年6月、4年）結夥 3人，共同意
    圖為自己不法之所有，並基於搶奪之概括犯意聯絡，於如附
    表所示時、地，選定如附表所示之被害人後，由甲○○騎乘
    為其所有、以其妻李鑫如名義登記之車牌號碼 BGG-880號重
    型機車尾隨把風，黃昭欽則騎乘另一部車牌號碼不詳之重型
    機車搭載孫聖斌，推由孫聖斌乘上開被害人騎乘腳踏車不及
    防備之際，自後方下手連續搶奪如附表所示被害人放置於腳
    踏車菜籃內之旅行袋或皮包後逃逸，所得之財物由 3人朋分
    花用（犯罪時間、地點、被害人、搶得財物，均詳如附表所
    示）。嗣於93年 5月27日23時30分許，甲○○、黃昭欽乘坐
    黃漢良駕駛之395-CG營小客車，經警在台北縣中和市○○○○道路攔檢查獲，始循線查知上情。
二、案經台北縣政府警察局新店分局報請臺灣臺北地方法院檢察
    署檢察官偵查起訴。
    理  由
一、被害人丁○○○、乙○○於警詢中（臺灣臺北地方法院檢察
    署93年度偵字第9787號卷第49至51、53、54頁）、被害人丙○○於警詢及原審審理時證述（見上開偵卷第56至58頁及原
    審93年9月2日審判筆錄）及93年 4月29日台北縣新店市○○
    街88號前監視器錄影帶翻拍照片9張（見上述偵卷第100至10
    2 頁）經原審及本院審理時提示，被告甲○○均未曾聲明異
    議，經本院審酌認為適當，而均有證據能力。又按共同被告
    黃昭欽、孫聖斌係本案被告以外之人，依釋字第 592號解釋
    ，並不排除刑事訴訟法有關傳聞法則例外規定之適用，即依
    刑事訴訟法第159條之1規定，共同被告於本案審判外向法官
    所為之陳述，得為證據。於偵查中向檢察官所為之陳述，除
    顯有不可信之情況外，得為證據。另依第159條之2規定，於
    司法警察調查中所為之陳述，與審判中不符時，其先前之陳
    述具有較可信之特別情況，且為證明犯罪事實存否所必要者
    ，得為證據。則共同被告黃昭欽、孫聖斌於警詢、偵訊及審
    理中所為之陳述，合於前述規定情形下，均有證據能力，合
    先敘明。
二、訊據上訴人即被告甲○○矢口否認有搶奪犯行，並於本院審
    理時辯稱：因伊不知道黃昭欽、孫聖斌去行搶，所以伊跟他
    們一起出去，伊在警訊時是說平時朋友有互相請客，他們是
    有說好處要分伊，但伊根本不知道他們是要去行搶，伊沒有
    在現場目睹過他們犯案云云，惟查：
    (一)被害人丁○○○、乙○○、丙○○分別於附表所示時、地
      騎乘腳踏車時，遭人騎摩托車自後搶奪其等放置於腳踏車
      菜籃內之旅行袋、皮夾等財物，業據被害人丁○○○、乙○○於警詢中（臺灣臺北地方法院檢察署93年度偵字第97
      87號卷第49至51、53、54頁）、被害人丙○○於警詢及原
      審審理時證述明確（見上開偵卷第56至58頁及原審93年 9
      月 2日審判筆錄），核與共同被告黃昭欽、孫聖斌於原審
      審理時均坦承有分別搶奪丁○○○、丙○○、乙○○之犯
      行相符，並有被害人乙○○於93年 4月29日上午11時15分
      許在台北縣新店市○○街72號被搶後，經警調閱案發後該
      址附近之台北縣新店市○○街88號前監視器錄影帶之翻拍
      照片提供予被告甲○○、共同被告黃昭欽指認，均證實被
      告甲○○與共同被告黃昭欽、孫聖斌確曾分騎 2輛機車在
      上揭犯案地點附近出現，堪認係屬真實。
    (二)又被告甲○○雖否認參與共同搶奪，而共同被告黃昭欽、
      孫聖斌於原審審理時亦為類同之證述，然查：
      1.被告甲○○於原審審理時雖供稱：「我都沒有去過現場
        ，他們什麼時候去搶，我都不知道，我都是半途就走了
        」云云（見原審卷(三)第27頁），惟此與前揭監視器錄影
        帶之翻拍照片所示，被告甲○○係於共同被告黃昭欽、
        孫聖斌下手行搶後，被拍攝到 3人共同出現在犯罪地點
        附近之畫面不符，已非可信。再參酌上開翻拍照片於警
        詢中提示予被告甲○○指認，並經警員說明被害人乙○○遭人騎機車搶奪之過程後，被告甲○○即指稱係黃昭
        欽、孫聖斌下手行搶，其僅跟隨觀察等語（見臺灣臺北
        地方法院檢察署93年度偵字第9787號偵卷第21頁、第26
        頁），故被告甲○○至原審審理時乃改稱「半途即離開
        」云云，應係卸責之詞，不足採信。
      2.又共同被告黃昭欽於原審審理時係證稱：「（本案你與
        何人一起作案？）孫聖斌。（甲○○有無參與？）沒有
        。‧‧‧（為何他出現在現場？）本來我們相約要一起
        出去玩，本要去看電影，後來沒有去。‧‧‧因為我跟
        孫聖斌騎的那台是贓車，我們有看到下手的對象，我就
        跟孫聖斌說要搶，因為甲○○他不知道，他的車是自己
        的，所以我就叫他去旁邊等，我們先去辦事。‧‧‧（
        這 3次行搶，甲○○都跟在後面，他有沒有看到你們行
        搶的動作？）沒有。‧‧‧因為他不知道，我們行搶前
        就叫他走。‧‧‧（行搶前如何跟被告說？）我會騎到
        甲○○旁邊並行，告訴他我們要去辦事情，看他要回去
        ，還是去旁邊等我們。‧‧‧（他都如何決定？）他都
        回家‧‧‧。（ 這3次搶完之後，是否有與甲○○再見
        面）沒有。都是搶完隔天才見到面」等語：惟共同被告
        孫聖斌則係證稱：「（該案與何人一起做的？）黃昭欽
        。（黃昭欽一人，是否有甲○○？）沒有。‧‧‧（誰
        提議比較多？）都是臨時起意。（既然是臨時起意，為
        何甲○○都要跟在後面？）因為他是順路回去，黃昭欽
        住在安坑路3段，甲○○住2段，順路回家時才行搶，因
        為我們作案時一定是騎贓車，甲○○不會笨到騎自己的
        車去作案，搶劫的事，是我們兩人做的。‧‧‧（為何
        你在跟黃昭欽起意行搶時，不叫甲○○離開？）因為是
        臨時看到的，不會顧慮到甲○○，我們搶到就趕快離開
        現場趕快走。〔你們這種作案模式（甲○○也有順路去
        的）有幾次？〕就是判決新店的那幾次。‧‧‧〔你在
        93年9月1日（筆錄誤載為3月1日）說你與黃昭欽分完之
        後，黃昭欽拿錢給甲○○，當時的情形請陳述？〕我搶
        到當天立刻在小公園分錢，皮包丟到橋下，當時我們都
        在施打毒品，我想要去拿藥，黃昭欽說甲○○可能在他
        家，我們就騎摩托車回黃昭欽家，黃昭欽說甲○○認識
        藥頭，拿到的藥比較好，黃昭欽把錢拿給他，那錢是要
        拿藥用的‧‧‧」云云（以上見原審94年10月27日審判
        筆錄），可徵共同被告黃昭欽、孫聖斌對於被告甲○○
        隨同一起外出之原因、行搶前有無以機車並行告訴被告
        甲○○先行離開、及犯案後是否旋即與被告甲○○見面
        等情，兩者供述顯屬不一，已非可採。又參以共同被告
        黃昭欽於警詢、偵查及原審初訊時均一再指稱被告甲○○於渠二人為如附表所示3次搶奪時均尾隨在後，或稱
        被告甲○○有參與該3次犯行（見臺灣臺北地方法院檢
        察署93年度偵字第9787號偵卷第70至71頁、第203頁；
        原審卷(一)第21頁），核與被告甲○○於警訊及偵查中坦
        承有在附表編號三所示時、地，跟隨黃昭欽、孫聖斌背
        後，觀看行搶之過程，及依前揭監視器錄影帶之翻拍照
        片所示被告甲○○係於共同被告黃昭欽、孫聖斌下手行
        搶後，被拍攝到3人共同出現在犯罪地點附近之畫面，
        均相符合，在在證明被告甲○○確有在如附表所示之3
        次搶奪案中全程尾隨之事實。又共同被告黃昭欽雖指其
        上開警詢、偵查及原審初訊時之供述，是為拼交保或分
        擔責任云云，惟觀之相關證詞及監視器錄影帶所拍攝內
        容之契合程度，顯以共同被告黃昭欽於警詢、偵查及原
        審初訊時之供述，較符合客觀情狀，已如前述。又被告
        甲○○與共同被告黃昭欽本係多年好友，業據彼二人供
        述明確，且依被告甲○○與共同被告黃昭欽於警詢、偵
        查時之歷次供述，顯對彼此犯案之情，語多保留，益證
        共同被告黃昭欽應無故意誣陷被告甲○○之理。基此，
        亦足認共同被告黃昭欽於警詢及偵查中之供述，顯有較
        可信之特別情況，且為證明被告甲○○犯罪所必要，而
        得採為證據。末衡酌共同被告孫聖斌前稱：「我們作案
        時一定是騎贓車」云云，則本件共同被告黃昭欽、孫聖
        斌騎乘贓車出門時，本應即有行搶之意，被告甲○○經
        彼二人同意讓其尾隨，並目睹行搶之過程，應係知悉而
        參與，否則共同被告黃昭欽、孫聖斌焉不懼讓人知悉其
        等犯行，而致遭舉報之危險？
      3.被告甲○○於警詢及偵查中均曾指稱黃昭欽、孫聖斌行
        搶時有邀一同前往，並說要分伊犯案所得等語（見臺灣
        臺北地方法院檢察署93年度偵字第9787號偵卷第22頁、
        第172頁）；復於本院審理時證實：「 他們是有說好處
        要分我」等語（見本院95年 1月17日審判程序筆錄），
        足認被告甲○○確明知黃昭欽、孫聖斌欲進行搶奪，仍
        共同前往現場，且相約朋分所得。又被告甲○○雖辯稱
        伊並未實際分到錢，惟此與共同被告孫聖斌於原審調查
        時證稱：「（甲○○是否知道你們去搶奪？）他應該知
        道。‧‧‧（有無分贓給甲○○？）黃昭欽有拿錢給他
        ，因為我們搶到之後，我就跟黃昭欽先分贓，『當場』
        我看到黃昭欽就拿錢給甲○○，至少1次以上」等語（
        見原審卷(一)第109頁）不符，而參酌被告甲○○與黃昭
        欽、孫聖斌事前約定分贓而共同前往，若黃昭欽、孫聖
        斌事後反悔而拒不分贓，焉能不懼被告甲○○憤而舉報
        ？且被告甲○○一度被騙後，焉可能仍一再跟隨，而自
        陷於被認定為搶奪共犯之危險？故本院因此認共同被告
        孫聖斌於原審調查時之證詞，顯較符合事理、常情，應
        堪予採信。至共同被告孫聖斌於原審審理時改證稱係黃
        昭欽分到錢後，回到黃昭欽住處拿錢請被告甲○○購買
        毒品云云，惟此與共同被告黃昭欽於同一庭訊之指述殊
        不相符，應係為脫免自己結夥 3人之加重搶奪罪行及迴
        護被告甲○○，亦不足採信。
      4.又被告甲○○雖辯稱：伊不可能騎自己的車去行搶云云
        ，然本件下手行搶者，均係騎乘贓車之共同被告黃昭欽
        、孫聖斌，並非由被告甲○○動手，自無須遮掩之必要
        。又依共同被告黃昭欽於原審審理時證稱：「（93年 4
        月10日、16日、29日 3次行搶時，當時交通狀況如何？
        ）路上都沒有車，我們認為可以下手」等語（見原審卷
        (三)第101頁 ），核與被害人丙○○於原審審理時證稱：
        「（當時單行道上有無其他人騎機車？）沒有」等語（
        見原審卷(一)第117至118頁）相符，可徵共同被告黃昭欽
        、孫聖斌係利用被害人落單時，自背後搶奪被害人置放
        於腳踏車菜籃內之旅行袋或皮包等物無訛，然依道路交
        通狀況瞬息萬變，則共同被告黃昭欽、孫聖斌在往被害
        人方向騎去著手行搶之際，顯難再分心對交通狀況全盤
        注意，自增適路經該處之車輛察覺、追逐之危險，則被
        告甲○○騎乘自己機車，自遠處道路要衝以喇叭等預先
        警示共同被告黃昭欽、孫聖斌車輛來往狀況，當可讓共
        同被告黃昭欽、孫聖斌取得最適切之下手時機，且使搶
        奪犯行不易被查獲。
    (三)綜上所述，被告甲○○與共同被告黃昭欽、孫聖斌既事前
      相約共同前往，並約定朋分所得，顯可合理推斷被告甲○○應係為共同被告黃昭欽、孫聖斌著手行搶、無暇他顧之
      際，從事尾隨把風之工作，以助搶奪能順利進行，始得允
      受分贓，應可認定。是被告上開所辯均不足採，其共同搶
      奪之犯行，洵堪認定，應依法論科。
三、核被告甲○○所為，係犯刑法第326條第1項結夥三人以上之
    加重搶奪罪。被告甲○○與共同被告黃昭欽、孫聖斌有犯意
    聯絡、行為分擔，為共同正犯。被告甲○○先後 3次犯行，
    時間緊接，所犯構成要件相同之罪名，應依刑法第56條之規
    定，論以一罪，並加重其刑。又被告甲○○前有如事實欄所
    載之犯罪科刑及執行情形，有本院被告全國前案紀錄表附卷
    可稽，其於執行完畢後 5年以內再犯本件有期徒刑以上之罪
    ，為累犯，應依刑法第47條規定，遞加重其刑。
四、原審以被告甲○○犯罪事證明確，適用刑法第28條、第56條
    、第326條第1項、第47條之規定，並審酌被告年輕體壯、不
    務正途，因缺錢花用即恣意騎乘竊得機車四處結夥搶奪路人
    之犯罪之動機、目的、手段暴力且惡劣、造成被害人身心財
    產及社會治安之危害、素行亦非良善、犯罪後仍否認犯行之
    態度等一切情狀，量處被告甲○○有期徒刑 1年10月，經核
    其認事用法，俱無違誤，量刑亦屬適當，被告甲○○上訴意
    旨仍執前詞否認犯罪，為無理由，應予駁回。
據上論斷，應依刑事訴訟法第368條，判決如主文。
本案經檢察官鄭富銘到庭執行職務。
中    華    民    國    95    年    1     月    26    日
                  刑事第一庭審判長法  官  蔡 長 溪
                                  法  官  林 俊 益
                                  法  官  陳 春 秋
以上正本證明與原本無異。
如不服本判決，應於收受送達後10日內向本院提出上訴書狀，其
未敘述上訴之理由者並得於提起上訴後10日內向本院補提理由書
（均須按他造當事人之人數附繕本）。
                                  書記官  李 家 敏
中    華    民    國    95    年    1     月    26    日
附錄：本案論罪科刑法條全文
中華民國刑法第326條
(加重搶奪罪)
犯前條第1項之罪，而有第321條第1項各款情形之一者，處1年以
上7年以下有期徒刑。
前項之未遂犯罰之。
附表~it34[CF;標楷體]x4l4g2;
┌──┬──────┬──────┬────┬──────┐
│編號│犯罪時間    │犯罪地點    │被害人  │搶奪財物    │
├──┼──────┼──────┼────┼──────┤
│ 一 │民國93年 4月│台北縣新店市│丁○○○│黑色旅行袋（│
│    │10日上午10時│順安街104號 │        │內有男用黑色│
│    │許          │前          │        │皮夾、女用紅│
│    │            │            │        │色手提包各一│
│    │            │            │        │只）        │
├──┼──────┼──────┼────┼──────┤
│ 二 │民國93年 4月│台北縣新店市│丙○○  │女用黑色皮包│
│    │16日下午 2時│自立街32號前│        │（內有現金新│
│    │57分許      │            │        │台幣三千八百│
│    │            │            │        │元、行動電話│
│    │            │            │        │一支、數位相│
│    │            │            │        │機一台、信用│
│    │            │            │        │卡三張等物）│
├──┼──────┼──────┼────┼──────┤
│ 三 │民國93年 4月│台北縣新店市│乙○○  │深藍色女用皮│
│    │29日上午11時│寶安街72號前│        │包（內有現金│
│    │15分許      │            │        │新台幣一千五│
│    │            │            │        │百元、行動電│
│    │            │            │        │話一支、提款│
│    │            │            │        │卡一張等物）│
└──┴──────┴──────┴────┴──────┘


司法院資訊處製作；財團法人民間司法改革基金會備份。
